【裁判字號】    98,消債抗,545
【裁判日期】    990204
【裁判案由】    聲請更生程序
【裁判全文】
臺灣高雄地方法院民事裁定           98年度消債抗字第545號
抗  告  人  乙○○
上列當事人因消費者債務清理事件聲請更生，不服本院民國98年
8 月26日98年度消債更字第822 號駁回裁定，提起抗告，本院裁
定如下：
    主  文
抗告駁回。
抗告費用由抗告人負擔。
    理  由
一、抗告意旨略以：伊與最大債權銀行美商花旗銀行股份有限公
    司（下稱花旗銀行）進行前置協商，要求伊每月需償還新台
    幣（下同）25,000元之協商款，然伊本有不同意而作有利選
    擇進入聲請更生程序，依更生方案6 年或8 年後即可消滅債
    務之自由，原審竟認伊約莫9 年時間即可清償完畢，無不能
    清償情事，已有未當。況以原審所計算抗告人每月可支配金
    額17,048元（每月所得36,368元－必要支出及扶養費共19,3
    20元），伊亦不足以償還每月應償債務。又抗告人所積欠之
    債務為998,539 元，並未有任何清償，何以原審查得前後兩
    份聯合徵信中心之個人信用報告回覆結果降為943,658 元，
    因此認伊於半年期間內已還清54,881元，亦非事實。以伊每
    月平均收入36,368元左右，協商金額卻高達25,000元，伊確
    不能清償，故原審駁回伊更生之聲請，顯有違誤，爰依法提
    起抗告，請求廢棄原裁定，准伊更生。
二、按自債務人提出協商請求之翌日起逾30日不開始協商，或自
    開始協商之翌日起逾90日協商不成立，債務人得逕向法院聲
    請更生或清算。消費者債務清理條例（下稱消債條例）第15
    3 條定有明文。本件抗告人於消債條例公布施行後，向最大
    債權金融機構花旗銀行請求共同協商債務清償方案，該行以
    抗告人不接受符合可分配餘額之還款方案而未能接受顯足以
    負擔之還款方案為由，於民國97年8 月21日通知協商不成立
    等情，有前置協商不成立通知書（原審卷29頁）可憑，是抗
    告人聲請更生，合於規定。惟是否有同條例第3 條規定，即
    抗告人於協商時有不能清償債務或有不能清償之虞者，而得
    裁定准許依更生，程序清理其債務，應另認定。
三、依抗告人主張其與配偶鐘甲○離婚後（原審卷28頁戶籍謄本
    ），負監護獨力扶養2 名子女之責。然其中長女鐘淑珍係77
    年5 月13日出生，將於今年畢業（原審卷115 頁民事陳報狀
    ），且已成年，並非無謀生能力，依民法第1117條規定，自
    不在得受抗告人扶養之列；另次子鐘暐翔係82年10月22日出
    生（原審卷28頁戶籍謄本），現為高中就學階段，審酌前配
    偶鍾甲○95年至97年皆無所得及財產（本卷53-55 頁稅務電
    子閘門財產所得調件明細表），可信抗告人陳稱每月應支出
    扶養費7,500 元（原審卷7 頁陳報說明書）為相當，尚在合
    理必要範圍內，得予採認；加計按98年臺灣省最低生活費用
    計算抗告人之每月生活費用9,829 元及現住處房租之支出
    5,000 元（本卷25-28 頁租賃契約書），總計抗告人每月之
    必要支出應為22,329元（7500+9828+5000），可堪認定。
四、而抗告人95、96年度所得分別計為759,717 元、775,794 元
    （原審卷17-18 頁所得資料清單），換算平均月薪則為63,3
    10元、64,650元。雖抗告人憑原審依其申報所得（原審卷11
    7 頁各類所得扣繳暨免扣繳憑單）認定之收入金額而照稱97
    年其每月平均收入36,368元左右，惟抗告人當年6 月27日至
    10月13日勞健保投保薪資金額皆為43,900元（原審卷62頁）
    ，顯高於36,368元，是以本院參酌抗告人一直均在交通公司
    任職並無改變，而其在98年4-9 月平均薪資為60,607元（56
    78 4+63281+49728+72415+57384+64053，本卷19-24 頁抗告
    人陳報之薪資條），扣除每月勞健保費約為2,100 元後，尚
    餘約59,000元，與之前月薪6 萬餘元接近，應可堪認定此金
    額為其每月平均收入。則以抗告人每月必要支出如前述為22
    ,329元，面對最大債權銀行花旗銀行所提出分45期、每月繳
    款25,235元（約25,000元）之協商條件（本卷29頁陳報狀）
    ，實難認逾越抗告人還款能力之情事存在，其在協商時竟稱
    只願每月還款5,000 元，致協商不成立（原審卷4 頁），足
    見其無任何清償之誠意甚明。而一旦協商成立，並聲請法院
    認可後，其目前遭債權銀行於98年2 月查扣薪津（原審卷33
    頁執行命令）自應停止，自不影嚮其收入足供清償協商款之
    能力。又抗告人陳稱其並未清償任何一筆銀行債務，何以其
    信用報告顯示債務減少一事，在後一報告無債務轉讓資訊（
    原審卷83頁信用報告）情況下，應為債權人聲請強制執行扣
    薪所致，且與本院認定其有能力清償債務之認定無關，併此
    敘明。
五、綜上，以抗告人目前穩定之薪資收入約59,000元，扣除必要
    支出後，對其所負總債務998,539 元之額數，既仍有餘力得
    繳納花旗銀行所提分45期（不到4 年）之協商款每月25,000
    元，而無不能清償之情事，則其聲請更生要件自有不備。抗
    告人所謂其有選擇不同意而聲請本件更生程序，以消滅全部
    債務之自由，應有誤解。原審因而裁定駁回抗告人更生之聲
    請，並無違誤，抗告意旨指摘原裁定不當，求予廢棄另為裁
    定，為無理由，應予駁回。
六、據上論結，本件抗告為無理由，依消費者債務清理條例第15
    條，民事訴訟法第495 條之1 第1 項、第449 條第1 項、第
    95條、第78條，裁定如主文。
中    華    民    國    99    年    2     月      4   日
                  民事第三庭  審判長法  官    朱玲瑤
                                    法  官    陳宛榆
                                    法  官    藍家慶
上為正本係照原本作成。
不得再抗告。
中    華    民    國    99    年    2     月      4   日
                                    書記官    呂姿儀

司法院資訊處製作；財團法人民間司法改革基金會備份。
